【裁判字號】    95,交訴,54
【裁判日期】    951106
【裁判案由】    過失致死
【裁判全文】
臺灣新竹地方法院刑事判決              95年度交訴字第54號
公  訴  人  臺灣新竹地方法院檢察署檢察官
被      告  丙○○
選任辯護人  謝清昕律師
上列被告因過失致死案件，經檢察官提起公訴（95年度偵字第58
9號），被告於本院準備程序進行中，先就被訴事實為有罪之陳
述，經本院合議庭裁定由法官獨任進行簡式審判程序，本院判決
如下：
    主  文
丙○○因過失致人於死，處有期徒刑柒月，緩刑貳年。
    事  實
一、丙○○（起訴書誤載為鍾培彰）明知自己無駕駛執照不得駕
    駛動力交通工具，竟於民國94年7月28日上午9時許，駕駛其
    所有車號0880-JK號自用小客車，沿新竹縣新豐鄉○○村○鄰
    ○○道路，由鳳坑集會所往新庄子方向行駛至安星製藥廠附
    近時，原應注意汽車行至無號誌而無交通指揮人員指揮之交
    岔路口，支線道車應暫停讓幹線道車先行，且應注意兩車併
    行之間隔，並隨時採取必要之安全措施，而依當時情形天候
    晴、日間自然光線、路面舖設柏油、路面狀態乾燥無缺陷、
    無障礙物、視距良好，並無不能注意之情事，竟疏未注意，
    貿然駛入幹道，適左方有甲○○騎乘車號QD8-208號機車附
    載其妻乙○○，沿產業道路西濱公路往新庄子方向行駛至上
    開三岔路口，亦疏未注意兩車併行之間隔，丙○○駕駛之上
    開自用小客車左後照鏡及左側車身因此擦撞甲○○騎乘之上
    開機車右側車身，致甲○○與乙○○人車倒地，甲○○因此
    受有頭皮擦傷2×2公分、右小腿擦傷12×2公分之傷害，乙○○則受有外傷性腦內出血，蜘蛛膜下腔出血，硬腦膜外出
    血、頸部、胸腹部、四肢多處擦挫傷之傷害，經送往行政院
    衛生署新竹醫院再轉往長庚紀念醫院林口分院急救無效後，
    送返新竹縣新豐鄉○○村○○街39鄰38號住處，延至當日下
    午17時18分許在住處死亡。丙○○於肇事後，在有偵查犯罪
    職權之機關或公務員尚不知何人為肇事者前，即向據報前來
    處理之新竹縣警察局竹北分局新豐分駐所警員范義揚坦承駕
    車肇事自首而接受裁判。
二、案經丙○○肇事後自首及甲○○訴由新竹縣警察局竹北分局
    報請臺灣新竹地方法院檢察署檢察官偵查起訴。
    理  由
一、按被告以外之人於審判外之言詞或書面陳述，除法律另有規
    定者外，不得作為證據，刑事訴訟法第159條第1項固有明文
    規定。惟被告以外之人於偵查中向檢察官所為之陳述，除顯
    有不可信之情況外，得為證據。且被告以外之人於審判外之
    陳述，雖不符刑事訴訟法第159條之1至之4之規定，惟經當
    事人於審判程序同意作為證據，法院審酌該言詞陳述或書面
    陳述作成時之情況，認為適當者，亦得為證據，復為同法第
    159條之1第2項、第159條之5第1項所明定。本案證人即告訴
    人甲○○偵查中之陳述，業經具結擔保無設詞誣陷被告之疑
    慮，無顯不可信之情況；另其警詢中之陳述，業經被告丙○○同意援引作為證據，本院審酌後亦認為適當，故其於審判
    外之陳述，自得作為本案之證據，合先敘明。
二、前揭犯罪事實，業據被告於本院準備程序及審理時坦承不諱
    （見本院卷一第24頁之95年7月19日準備程序筆錄、本院卷
    一第31-32頁之95年8月4日準備程序筆錄、本院卷二第21頁
    之95年9月25日準備程序筆錄、本院卷二第36頁之95年10月
    23日準備程序筆錄、本院卷二第48頁之95年10月23日審判筆
    錄）。
  (一)核與證人即告訴人甲○○警詢時指訴：當時我由西濱公路往
    新庄子方向行駛，行駛至路口我就靠右邊行駛，後方有一部
    自小客車左邊照後鏡碰到我車右邊前方，致使機車不穩而跌
    倒，我就倒地受傷，乙○○因沒戴安全帽頭部受傷送醫院急
    救（見竹檢94年度相字第444號卷第11頁之94年7月28日警詢
    筆錄）；我騎機車往新庄子方向，行經三岔路口時，到了路
    口前，我往右看一下產業道路沒看到車子，我就往前，肇事
    者車子左前後照鏡擦撞到我車子右側，我機車就往前滑行，
    我倒在車後方一段距離，我太太倒在我身後，肇事車輛開到
    我機車右前方，然後他又倒車回來，準備要載我太太去醫院
    等語相符（見同上相字卷第28頁反面之94年7月29日偵訊筆
    錄）。
  (二)另告訴人甲○○因本件車禍倒地，而受有頭皮擦傷2×2公分
    、右小腿擦傷12×2公分之傷害，有行政院衛生署新竹醫院
    乙種診斷證明書1紙在卷可稽（見本院卷一第36頁）；被害
    人乙○○則因車禍倒地受有外傷性腦內出血，蜘蛛膜下腔出
    血，硬腦膜外出血、頸部、胸腹部、四肢多處擦挫傷之傷害
    ，亦有長庚紀念醫院林口分院診斷證明書、臺灣新竹地方法
    院檢察署相驗報告書各1份存卷足憑（見同上相字卷第16、
    35-39頁）。
  (三)查被告駕駛之自用小客車係左後照鏡及左側車身擦撞告訴人
    甲○○騎乘之上開機車右側，致告訴人甲○○與被害人乙○○人車倒地，除據告訴人甲○○指證在卷，已如前述外，並
    為被告是認屬實（見本院卷二第48頁之95年10月23日審判筆
    錄）；且臺灣新竹地方法院檢察署檢察官於94年7月29日前
    往現場履勘後，再前往新竹縣警察局竹北分局新豐分駐所門
    口勘驗被告所駕駛之車號0880-JK號自用小客車，發現車身
    左前側保險桿上方有1刮痕，左前車門（即擋泥板上方靠近
    車輪葉子板）有1塊刮痕，又左側後車門有2塊刮痕，左後車
    門並有大塊陷，刮痕，以目視觀察靠近車頭方向刮痕較淺，
    靠近車尾刮痕較深，其刮痕產生方向應係自車前方往後刮；
    另勘驗告訴人甲○○所騎乘之QD8-208號機車，則發現右剎
    車把手前端有1處刮痕，前護板右側下方有1處刮痕，右側排
    氣管隔熱片有1塊疑似磨擦痕跡等情，有臺灣新竹地方法院
    檢察署檢察官94年7月29日履勘現場筆錄（見同上相字卷第
    32頁）及車損照片足稽（見竹檢95年度偵字第589號卷第28-
    35頁）；由此已足證明被告駕駛之自用小客車係左後照鏡及
    左側車身擦撞告訴人甲○○騎乘之上開機車右側車身，是被
    告及告訴人甲○○疏未注意者乃兩車併行之間隔，而非未注
    意車前狀況，起訴書認被告未注意車前狀況為肇事因素，臺
    灣省竹苗區車輛行車事故鑑定委員會鑑定意見書認告訴人甲○○未注意車前狀況為肇事次因（見同上偵卷第15-17頁）
    ，均有誤會，應予說明。
  (四)按汽車行駛至交岔路口，其行進、轉彎，應依下列規定：二
    、行至無號誌或號誌故障而無交通指揮人員指揮之交岔路口
    ，支線道車應暫停讓幹線道車先行。未設標誌、標線或號誌
    劃分幹、支線道者，少線道車應暫停讓多線道先行道路交通
    ；另汽車行駛時，駕駛人應注意車前狀況及兩車併行之間隔
    ，並隨時採取必要之安全措施，道路交通安全規則第102條
    第1項第2款、第94條第3項分別定有明文；被告駕駛車輛行
    駛於道路上自應遵守上開道路交通安全規則之規定。且依現
    場照片所示（見同上相字卷第24、26頁），告訴人甲○○騎
    乘機車由西濱公路往新庄子方向行駛之產業道路，較諸被告
    駕駛自用小客車由鳳坑集會所往新庄子方向行駛之產業道路
    ，顯然車道較寬，而屬幹道無疑；另依道路交通事故調查報
    告表所示，事發當時情形天候晴、日間自然光線、路面舖設
    柏油、路面狀態乾燥無缺陷、無障礙物、視距良好（見同上
    相字卷第18頁），並無不能注意之情形，被告駕駛自用小客
    車行經肇事路段，竟疏於注意告訴人甲○○騎乘機車附載被
    害人乙○○沿屬於幹道之產業道路西濱公路往新庄子方向行
    駛至上開三岔路口，即貿然駛入該三岔路口，致所駕駛自用
    小客車左後照鏡及左側車身撞及告訴人甲○○騎乘之機車右
    側，致告訴人甲○○及被害人乙○○均摔倒在地受傷，被害
    人乙○○更送醫後不治死亡，被告顯有過失。
  (五)而被害人乙○○遭被告所駕駛之自用小客車擦撞倒地後，受
    有上揭外傷性腦內出血，蜘蛛膜下腔出血，硬腦膜外出血、
    頸部、胸腹部、四肢多處擦挫傷之傷害，因頭部鈍力損傷，
    送醫不治死亡，亦經檢察官督同法醫檢驗員相驗屬實，有臺
    灣新竹地方法院檢察署檢察官勘驗筆錄、相驗屍體證明書、
    相驗報告書（同上相字卷第27、31、35-39頁）。被告過失
    行為與被害人死亡間，應有相當因果關係。
  (六)此外，復有新竹縣警察局竹北分局道路交通事故現場圖、道
    路交通事故調查報告表(一)(二)、舉發違反道路交通管理事件通
    知單、現場照片（見同上相字卷第17-19、20-21、22-26頁
    ）、范義揚警員出具之偵查報告（見同上偵卷第24頁）在卷
    足資佐證，本案事證明確，被告過失致人於死犯行堪以認定
    ，應依法論科。
三、論罪科刑部分：
  (一)新舊法之比較
    １查被告行為後，刑法部分條文業於94年1月7日修正，94年
      2月2日公布，95年7月1日施行，現行刑法第2條第1項規定
      ：「行為後法律有變更者，適用行為時之法律，但行為後
      之法律有利於行為人者，適用最有利於行為人之法律」，
      上開規定乃與刑法第1條罪刑法定主義契合，而貫徹法律
      禁止溯及既往原則，係規範行為後法律變更所生新舊法律
      比較適用之準據法，是刑法第2條本身雖經修正，但該條
      既屬適用法律之準據法，本身尚無比較新舊法之問題，應
      一律適用裁判時之現行刑法第2條第1項之規定，為「從舊
      從輕」之比較，以決定適用之刑罰法律，先予敘明。且比
      較時應就罪刑有關之共犯、未遂犯、想像競合犯、牽連犯
      、連續犯、結合犯，以及累犯加重、自首減輕暨其他法定
      加減原因（如身分加減）與加減例等一切情形，綜其全部
      罪刑之結果而為比較，此有最高法院95年第8次刑事庭會
      議決議可資參照。
    ２查被告行為後，刑法於95年7月1日修正公布施行，有關想
      像競合犯之規定，修法後增訂不得科以較輕罪名所定最輕
      本刑以下之刑之限制，應屬法律有變更，依刑法第2條第1
      項規定，比較新舊法結果，自以修法前無此限制之規定，
      較有利於行為人，而應適用修法前之規定。
    ３又被告行為後，刑法於95年7月1日修正公布施行，有關自
      首之規定，修法前規定係減輕其刑；而修法後則規定得減
      輕其刑，亦屬法律有變更，依刑法第2條第1項規定，比較
      新舊法結果，自以修法前之規定有利於行為人，應依修法
      前刑法第62條前段之規定減輕其刑。
    ４另按修正後刑法施行法增訂第1條之1規定：「中華民國94
      年1月7日刑法修正施行後，刑法分則編所定罰金之貨幣單
      位為新臺幣。94年1月7日刑法修正時，刑法分則編未修正
      之條文定有罰金者，自94年1月7日刑法修正施行後，就其
      所定數額提高為30倍。但72年6月26日至94年1月7日新增
      或修正之條文，就其所定數額提高為3倍」；另刑法第33
      條第5款修正為：「主刑之種類如下：五、罰金：新臺幣1
      千元以上，以百元計算之」。是修正後，刑法第276 條第
      1項之過失致人於死罪之罰金刑最高額上限雖無變更，惟
      最低額下限則提高為新臺幣1千元，比較修正前、後之刑
      法，自以行為時關於科處罰金刑之法律較有利被告。
    ５綜合上述各條文修正前後之比較，揆諸修正後刑法第2條
      第1項規定之「從舊從輕」原則及前揭最高法院決議意旨
      ，修正後之規定並非較有利於被告，爰依刑法第2條第1項
      前段規定，適用行為時即修正前之刑法相關規定，對被告
      較為有利。
  (二)核被告所為，係犯刑法第276條第1項之過失致人於死罪、同
    法第284條第1項前段之過失致人受傷罪。被告1過失行為，
    致告訴人甲○○受傷及被害人乙○○死亡，係1行為觸犯2罪
    名，為想像競合犯，應從一重之過失致人於死罪處斷。起訴
    書雖未記載被告過失致告訴人甲○○受傷之犯罪事實，惟已
    據蒞庭檢察官當庭補充（見本院卷一第30-31頁之95年8月4
    日準備程序筆錄），此部分業經起訴，本院自應加以裁判。
    又被告為汽車駕駛人，無駕駛執照駕車，為其自承在卷，並
    經本院依職權上網至公路監理電子閘門查詢無誤（見本院卷
    二第50-1頁），其駕車肇事因而致告訴人甲○○受傷並致被
    害人乙○○死亡，依法應負過失致人於死傷之刑事責任，應
    依道路交通管理處罰條例第86條第1項之規定加重其刑。另
    其於本件犯罪未發覺前，已向前往車禍現場處理之警員承認
    為肇事人，自首而接受裁判，此有范義揚警員出具之偵查報
    告可憑，自應依修正前刑法第62條前段之規定減輕其刑，並
    依法先加後減。爰審酌被告過失程度非輕，肇致告訴人甲○○受傷、被害人乙○○死亡之結果，對其家屬造成無可彌補
    之創傷，惟現已與被害人家屬達成和解，已分期支付部分賠
    償款項，告訴人甲○○騎乘機車亦未注意兩車併行之間隔，
    被害人乙○○因未戴安全帽等，亦與有過失，兼衡被告犯後
    尚能坦承犯行，態度良好、暨其素行、生活狀況、智識程度
    等一切情狀，量處如主文所示之刑。末查，被告並無前科，
    素行尚佳，有臺灣高等法院被告全國前案紀錄表在卷可稽，
    本院斟酌上情，認其經此審判科刑，當知所警惕，而無再犯
    之虞，本件所宣告之刑以暫不執行為適當，爰依現行刑法第
    74條第1項1款併諭知緩刑2年，以勵自新（最高法院95年5月
    23日刑事庭第8次會議決議參照）。
據上論斷，應依刑事訴訟法第273條之1第1項、299條第1項前段
，刑法第2條第1項前段、第74條第1項1款、修正前刑法第276條
第1項、第284條第1項前段、第55條、第62條前段，道路交通管
理處罰條例第86條第1項，罰金罰鍰提高標準條例第1條前段，判
決如主文。
本案經檢察官葉乃瑋到庭執行職務
中    華    民    國    95    年    11    月    6     日
                  刑事第五庭  法  官  吳靜怡
以上正本證明與原本無異
如不服本判決，應於送達後10日內向本院提出上訴狀（應附繕本
），上訴於臺灣高等法院。
中    華    民    國    95    年    11    月    6     日
                              書記官  馮玉玲
附錄本案論罪科刑法條全文：
中華民國刑法第276條（過失致死罪）
因過失致人於死者，處 2 年以下有期徒刑、拘役或 2 千元以下
罰金。
從事業務之人，因業務上之過失犯前項之罪者，處 5 年以下有期
徒刑或拘役，得併科 3 千元以下罰金。
中華民國刑法第284條（過失傷害罪）
因過失傷害人者，處 6 月以下有期徒刑、拘役或 5 百元以下罰
金，致重傷者，處1年以下有期徒刑、拘役或5百元以下罰金。
從事業務之人，因業務上之過失傷害人者，處 1 年以下有期徒刑
、拘役或1 千元以下罰金，致重傷者，處 3 年以下有期徒刑、
拘役或2千元以下罰金。


司法院資訊處製作；財團法人民間司法改革基金會備份。
